臺灣高等法院刑事判決　　　　　　　　　　　　　九十二年度上訴字第二五六一號
　　上　訴　人
　　即　被　告　甲○○
右上訴人因常業詐欺案件，不服臺灣臺北地方法院八十九年度訴字第四三二號，中華
民國九十二年四月二十五日第一審判決（起訴案號：臺灣臺北地方法院檢察署八十九
年度偵字第二五一０號），提起上訴，本院判決如左：
    主  文
上訴駁回。
    事  實
一、甲○○與均已成年之林春木（業經原審以同案判處有期徒刑壹年貳月，緩刑參年
    確定）、陳錦村（另案審結）、童月霞（通緝中）、陳棟松（通緝中），共同基
    於意圖為自己不法所有，常業詐欺犯意之聯絡，於民國八十八年六月二十一日，
    由陳棟松虛設「勝維貿易有限公司」（下稱勝維公司），並擔任勝維公司之負責
    人，嗣由童月霞以新台幣（下同）二萬元承租台中縣大里市○○○○街十二號房
    屋之三層，作為勝維公司營業處所。同年十一月三十日其等為便利集團業務運作
    及隱匿犯行，變更登記負責人為童月霞；另於八十八年八月間，由陳錦村以「楊
    協勤」名義出面，以二萬元向年籍不詳之林姓成年男子購買「明芳國際貿易有限
    公司」（下稱明芳公司）之公司執照，先由童月霞擔任公司負責人，並以每月六
    萬六千元之代價承租台北市○○○路六六六號之房屋一層作為營業處所，嗣同年
    十一月間彼等為便利集團業務運作及隱匿犯行，變更登記吳阿萬為負責人。繼共
    同謀議後，由林春木、童月霞及吳光、吳阿萬等集團成員，向銀行、合作金庫開
    戶申請存摺、金融卡（詳如附表二），其等明知並無資力給付高額貨款，竟自八
    十八年七月起迄八十九年一月十八日止，由陳錦村化名「楊協勤」、甲○○化名
    「林永源」，共同利用電話簿上廣告、工商名錄上取得之資料，以電話、傳真方
    式，向安柏實業股份有限公司等如附表一所示之公司，先以小量進貨，貨到付現
    之方式，藉以培養債信之詐術，使附表一所示公司先後誤信陳錦村、甲○○等人
    所虛設之公司債信良好。嗣陳錦村、甲○○見時機成熟，遂於附表一所示時間，
    先後向如附表一所示公司大量進購貨品，安柏實業股份有限公司負責人丙○○等
    人不疑有他，陷於錯誤，依約將貨品運送至明芳公司或其等指定位於桃園縣龜山
    鄉大岡村大湖三十四之三十號「富友」倉儲等處所後，陳錦村等人一方面央請廠
    商延後付款並簽發支票以取信各出貨公司，甚或未簽發支票交付，另一方面隨即
    將貨品搬離現場予以變賣，得款朋分花用，致使各出貨公司受有財物重大損失，
    詐欺集團則共計詐得價值八百一十四萬五千三百五十四元之財物，並恃此營生，
    賴以為常業。嗣於八十九年一月十五日安柏實業股份有限公司因遲未收到貨款，
    且察覺販售與明芳公司之貨物業遭變賣，始報警循線至明芳公司內查獲，並扣得
    如附表三所示陳錦村、甲○○、林春木、童月霞、陳棟松所有供犯前開常業詐欺
    罪所用之物品。
二、案經內政部警政署刑事警察局移送臺灣臺北地方法院檢察署檢察官偵查起訴。
    理  由
一、訊據上訴人即被告甲○○坦承曾擔任明芳公司之業務經理，惟矢口否認有何常業
    詐欺之犯行，辯稱：其非詐騙集團分子，伊經友人介紹認識陳錦村後，於八十八
    年十月二十日始受邀至明芳公司擔任業務經理，伊並未以化名「林永源」之名義
    對外訂購貨物，實際上伊上班才二個月全不知情云云。惟查：
（一）右揭犯罪事實非惟業據如附表一所示之公司員工於警訊、及證人李玉蓮於偵查
      中指述，並經證人張雪芳、林元庚於原審訊問時證述第一審共同被告林春木前
      往租屋經過乙節甚詳，核與共犯陳錦村坦承之詐騙時間、地點、手法及財物均
      相吻合，雖共犯陳錦村否認被告甲○○知情，然此與前開證人所言不符，無非
      迴護之詞。
（二）明芳公司、勝維公司之經營處所，分由共犯童月霞、林春木等成員所承租，此
      有房屋租賃契約書影本、公證書影本存卷可考，至於證人乙○○雖於原審訊問
      時證述稱已不太記得，但證人乙○○既然於距案發時較近之警訊時指證歷歷，
      自較時間已相隔已遠之原審訊問時之供述可信；再查，明芳公司、勝維公司係
      以共犯童月霞、陳棟松之名義分別辦理營利事業登記證，此有明芳公司營利事
      業登記證影本及勝維公司設立登記申請書及陳棟松
      ，又共犯童月霞、林春木均於警訊時坦承其等自行至如附表二之銀行、合作金
      庫辦理存款存摺、信用卡之情無訛在卷。另參以共犯童月霞於偵查中陳稱：伊
      進入公司後，共犯陳棟松、被告甲○○均已在公司內工作，而被告甲○○確實
      化名「林永源」、共犯陳錦村化名「楊協勤」，彼二人與共犯陳棟松均曾帶伊
      前往勝維公司位於臺中縣大里市○○○○街十二號之經營處所及各處銀行開戶
      之情，尤以被告甲○○除在警訊、偵訊均有承認使用「林永源」之化名外，於
      偵查中更坦承伊在明芳工作有感覺怪怪的，買貨未照一般流程等情（見八十九
      年偵字第二五一０號卷第一九六頁）而甲○○於本院審理時亦坦承客戶至公司
      時，其有接待之行為，顯見被告甲○○確實以「林永源」之名義擔任明芳公司
      之業務經理。至被告甲○○聲請傳訊證人陳清順以證明其係八十八年十月二十
      日始至明芳公司任職乙節，因本院認本件事證業臻明確，無傳訊證人陳清順之
      必要，附此敘明。
（三）綜上，被告甲○○顯非單純受僱於明芳公司、勝維公司之不知情員工，反之，
      被告甲○○與化名「楊協勤」之陳錦村係基於犯意聯絡而分擔實施犯罪行為等
      情，委實明確。再衡諸常情，被告甲○○並非年幼，復曾謀職其他行業，社會
      經歷豐富，豈有覺得公司之經營運作不正常，仍受領報酬，並使用他人名義之
      名片對外延攬客戶之理，此外，復有如附表三之物品扣案可稽，是被告甲○○
      所辯同夥行詐伊不知情乙節，應係事後卸責之詞，顯不足採。本件事證明確，
      被告甲○○之犯行堪以認定。
二、核被告甲○○所為，係犯刑法第三百四十條之常業詐欺罪。被告甲○○與陳錦村
    、林春木、童月霞、陳棟松間有犯意之聯絡、行為之分擔，應依刑法第二十八條
    論以共同正犯。而起訴書附表一雖列房東蔡志平為被害人，因其並未有蔡志平如
    何受騙、被詐金額及其他資料之敘明，顯係贅載，附此敘明。
三、原審以被告甲○○罪證明確，依刑事訴訟法第二百九十九條第一項前段、刑法第
    二十八條、第三百四十條、罰金罰鍰提高標準條例第一項前段（漏引），審酌被
    告甲○○之犯罪動機、目的、分擔之行為內容、詐欺之被害人人數、集團所得之
    金額、犯罪後態度等一切情狀，量處有期徒刑壹年肆月。扣案如附表三所示之物
    ，存摺、提款卡為供存入詐欺所得金額之用，店務日誌與業務資料為記載前揭公
    司與被害公司業務往來所用，支票、印章、統一發票、名片、呼叫器、易通卡則
    為供前揭所設公司與被害公司業務往來所用，分別為供本案犯行直接所用之物且
    各為共犯所有，均應依刑法第三十八條第一項第二款沒收。其認事用法均無不合
    ，量刑亦屬適當，被告甲○○上訴意旨否認犯罪，指摘原判決不當，為無理由，
    應予駁回。
據上論斷，應依刑事訴訟法第三百六十八條，判決如主文。
本案經檢察官柯麗鈴到庭執行職務。
中　　　華　　　民　　　國　　九十三　　年　　　三　　　月　　　九　　　日
                              臺灣高等法院刑事第五庭
                                  審判長法  官  曾　德　水
                                        法  官  魏　新　國
                                        法  官  楊　炳　禎
右正本證明與原本無異。
如不服本判決，應於收受送達後十日內向本院提出上訴書狀，其未敘述上訴之理由者
並得於提起上訴後十日內向本院補提理由書（均須按他造當事人之人數附繕本）。
                                        書記官  廖　素　花
中　　　華　　　民　　　國　　九十三　　年　　　三　　　月　　 十一 　　日
附錄：本判決論罪科刑法條全文
刑法第三百四十條
以犯第三百三十九條之罪為常業者，處一年以上七年以下有期徒刑，得併科五萬元以
下罰金。
